【裁判字號】    92,重上,26
【裁判日期】    921204
【裁判案由】    塗銷土地抵押權登記
【裁判全文】
臺灣高等法院花蓮分院民事判決  九十二年度重上字第二六號
      上  訴  人  乙○
      訴訟代理人  邱聰安律師
      被  上訴人  甲○○
      訴訟代理人  陳昭全律師
右當事人間請求塗銷抵押權登記事件，上訴人對於台灣台東地方法院中華民國九十二
年三月二十日（九十一年度重訴字第五三號）第一審判決，提起上訴，本院判決如左
：
      主  文
上訴駁回。
第二審訴訟費用由上訴人負擔。
      事  實
甲、上訴人方面：
一、聲明：(一)、原判決廢棄。
          (二)、被上訴人應將坐落台東縣成功鎮○○段段一七二、一七三、一七五地
              號所為新台幣(下同)一千九百萬元之抵押權登記予以塗銷。
二、陳述：除與原判決記載相同者予以引用外，補稱：
  (一)、上訴人於第一審主張下列二種請求權競合請求擇一為勝訴之判決，即：兩造於
      台灣台東地方法院檢察署八十六年度偵字第二一二二號詐欺案偵查中達成和解
      ，有不起訴處分書記載：「本件被告與告訴人已達成和解，被告甲○○願塗銷
      該地之抵押權設定。」可證，為此請求被上訴人履行承諾。且查，系爭三筆土
      地由上訴人設定本金一千九百萬元抵押權登記予被上訴人，雖有設定登記之外
      觀，但上訴人並無設定抵押權登記之物權行為意思，所為設定登記之物權行為
      即不能成立，是以李瑞祥未經上訴人同意，擅將系爭三筆土地設定抵押權登記
      與被上訴人，並不能對上訴人發生效力，被上訴人之取得系爭土地抵押權登記
      係無法律上之原因而受利益，致上訴人受損害，自屬不當得利，民法第一百十
      三條規定，應負塗銷抵押權回復原狀之義務，起訴狀就訴訟標的未明確主張，
      僅論述無效之法律效力，雖然誤為主張民法第一百一十八條，然其主張系爭抵
      押權設定之物權行為無效，則無二致，從而依據其無效之物權行為，進而明確
      主張不當得利返還請求權，並無追加或變更之情事。
  (二)、依據被上訴人於民國八十六年七月十七日郵寄給檢察官之信件記載：「於八十
      四年十二月李瑞祥說黃火峰要拿成功鎮○○段芝田小段一－七０、一－十七、
      一－一三三等乙  ○（李說楊只是人頭）之土地出來借款還債，並由黃火峰去
      申請土地謄本及地價證明書等委託廖添榮及其他不明人士去籌款，結果土地無
      人有意願出借，李瑞祥便向本人提出要求先提供所有設定之資料供本人設定於
      八十五年二月十日舊曆年以前清償，本人於八十五年一月廿四日完成設定手續
      。」（附於台東地檢署八十六年度偵字第二一二二號偵查卷第二十四頁背面）
      ，從而被上訴人亦知悉李瑞祥持黃火峰所交付之資料乃作為借款設定抵押權登
      記之用，初並無為擔保李瑞祥所欠被上訴人舊借款一千九百萬元而為新抵押設
      定以為擔保甚明，則其後李瑞祥將系爭三筆設定本金一千九百萬元抵押權登記
      以擔保其舊欠一千九百萬元之借款，乃超出黃火峰及上訴人授意李瑞祥之範圍
      之外之行為。按「表見代理云者，即代理人雖無代理權而有可信其有代理權之
      正當理由，遂由法律課以授權人責任之謂，而代理僅限於意思表示範圍以內，
      不得為意思表示以外之行為，故不法行為及事實行為不僅不得成立代理，且亦
      不得成立表見代理。」（最高法院五十五年度台上字第一０五四號判例、八十
      四年度台上字第二四０二號、八十九年度台上字第一一一六號判決參照），本
      件李瑞祥利用持有被告設定抵押權文件之機會，設定抵押權登記以擔保其舊欠
      被上訴人一千九百萬元借款，自無成立表見代理之餘地。且按「本人由自己之
      行為，表示以代理權授與他人或他人妄稱為本人代理人，已為本人所明知，仍
      不為反對之表示者，則對第三人應負授權人之責任，以免第三人蒙受不測之損
      害。惟第三人明知他人無代理權，或依情形可得而知，猶與他人為法律行為者
      ，則係出於第三人之故意或過失，本人自不負授權人責任。」（最高法院八十
      三年度台上字第一三五三號判決、八十四年度台上字第一七八三號判決），本
      件被上訴人明知李瑞祥持有上訴人所交付設定抵押權文件係作為借款之用，並
      非擔保李瑞祥所欠被上訴人之借款一千九百萬元，猶與李瑞祥為抵押權設定行
      為，則係出於被上訴人之故意或過失，上訴人自不負民法第一百六十九條之授
      權責任，從而原判決認定上訴人應負表見代理之授權責任，認事用法均有違誤
      。
  (三)、民事訴訟法第三百五十五條規定：文書依其程式及意旨得認作公文書者，推定
      為真正，是公文書之效力，非有確定證據，不得任意推翻之。經查台灣台東地
      方法院檢察署檢察官八十六年度偵字第二一二二號不起訴處分書內既記載：「
      本件被告與告訴人已達成和解，被告甲○○願塗銷該地之抵押權設定。」，則
      在未有其他確切證據可資推翻前，不得任意推翻之，本件原審法院徒憑被上訴
      人單方面之解釋不可能未清償一千九百萬元即承諾塗銷抵押權云云，遽而認定
      被上訴人不可能作此承諾，率而推翻上開起訴處分書內容，顯有未洽。
三、證據：除援用原審提出之證據外，補提出甲○○信件為證。
乙、被上訴人方面：
一、聲明：如主文所示。
二、陳述：除與原判決記載相同者予以引用外，補稱：
  (一)、本件系爭抵押權設定之緣由係因債務人李瑞祥於八十四年底共積欠被上訴人一
      千九百萬元，經被上訴人多次催索，李瑞祥即表示就此債務黃火峰亦有分擔之
      義務，因此黃火峰願將其所有於台東之土地拿出來借錢還被上訴人（當時被上
      訴人尚不知該土地之地段、地號，直至李瑞祥嗣後為設定抵押權而將土地謄本
      交予被上訴人，被上訴人方知悉該土地之地段、地號），迨至八十五年一月初
      李瑞祥等人仍未借到款項以償還被上訴人，李瑞祥乃再向被上訴人表示黃火峰
      願將其所有之土地先設定抵押權予被上訴人，迨日後渠等借到錢償還被上訴人
      後再塗銷該抵押權，並將「台東市○○鎮○○段芝田小段１－７０、１－１７
      、１－１３３地號」土地之謄本傳真予被上訴人以為取信，被上訴人收悉此謄
      本發覺土地所有權人為上訴人乙○而非黃火峰，而向其詢問時，李瑞祥即表示
      乙○僅是人頭，實際所有權人為黃火峰，然此時就被上訴人而言，只要土地之
      登記名義人同意且交付設抵押權之資料供被上訴人設定抵押權即可，至於黃火
      峰與乙○之內部關係為何，即與被上訴人無涉，被上訴人遂同意李瑞祥之提議
      ，間隔二至三日李瑞祥便將系爭三筆土地設定抵押權所需之文件交予廖添榮，
      再由廖添榮轉交予被上訴人，被上訴人見李瑞祥提出系爭三筆土地之所有權狀
      正本、登記所有權人乙○之印鑑證明，及蓋妥乙○、李瑞祥印章之抵押權設定
      契約書等設定抵押權所需之資料，遂相信不論係乙○或黃火峰均同意將系爭三
      筆土地設定抵押權予被上訴人，被上訴人遂於八十五年一月二十四日委託代書
      辦妥抵押權設定，以上即為系爭抵押權設定之情形。
  (二)、因此就上訴人將系爭三筆土地之所有權狀正本、印鑑證明及已蓋妥原告印鑑章
      之抵押權設定契約書交予債務人李瑞祥之行為觀之，上訴人確實同意將系爭三
      筆土地設定抵押權予被上訴人，並授權債務人代為辦理，因此系爭抵押權設定
      自屬有效，雖上訴人否認其曾同意將系爭三筆土地設定抵押權予被上訴人，然
      依民法第一百六十九條規定「由自己之行為表示以代理權授與他人，或知他人
      表示為其代理人而不為反對之表示者，對於第三人應負授權人之責任」可知，
      因債務人李瑞祥提出上訴人之印鑑證明、土地所有權狀及蓋有上訴人印鑑之抵
      押權設定契約書等相關資料，已足使被上訴人相信上訴人願為債務人李瑞祥之
      債務供擔保，並授權債務人李瑞祥代為處理，因此債務人再將上述資料交予被
      上訴人辦理抵押權設定，此時被上訴人既屬善意無過失之人，則上訴人自應負
      授權人之責任，上訴人實無權訴請塗銷此抵押權之設定。
  (三)、上訴人以「本件被上訴人明知李瑞祥持有上訴人所交付設定抵押權文件係作為
      借款之用，並非擔保李瑞祥所欠被上訴人之借款一千九百萬元，猶與李瑞祥為
      抵押權設定行為，則係出於被上訴人之故意或過失，上訴人自不負民法第一百
      六十九條之授權責任」為抗辯，惟查：就系爭抵押權設定之情形已如前述，因
      此於李瑞祥向被上訴人表示黃火峰願以其所有於台東之土地向他人借款以償還
      積欠被上訴人之債務時，被上訴人並不知悉黃火峰是否交付何種資料予李瑞祥
      ，蓋只要李瑞祥或黃火峰能向他人借得款項以償還被上訴人，被上訴人之權益
      能獲得確保即可，至於李瑞祥或黃火峰究以土地向他人借款或其他方式，實與
      被上訴人無涉，被上訴人亦無加以了解之必要，是以於此時被上訴人並不知悉
      李瑞祥是否已持有上訴人或黃火峰所交付設定抵押權文件，嗣後李瑞祥再向被
      上訴人表示黃火峰同意先將其所有土地設定抵押權，迨日後借到錢償還被上訴
      人後，被上訴人再塗銷該抵押權，而經被上訴人同意後，李瑞祥再於二、三日
      後交付足供設定抵押權之文件，此時被上訴人見李瑞祥已出示上訴人之印鑑證
      明、土地所有權狀、及蓋有上訴人印鑑之空白土地抵押權設定申請書等資料，
      遂相信上訴人及黃火峰願為李瑞祥之債務供擔保，被上訴人實不知悉亦無從知
      悉是否有上訴人所述「李瑞祥已持有上訴人所交付抵押權文件係作為借款之用
      ，並非擔保李瑞祥所欠被上訴人之借款一千九百萬元」之事，被上訴人就此抵
      押權設定純屬善意無過失之人，上訴人自應負授權人之責任。況且李瑞祥既向
      被上訴人表示黃火峰願以其所有土地向他人借款以償還積欠被上訴人之債務，
      則嗣後再向被上訴人表示黃火峰願將土地設定抵押權予被上訴人，被上訴人當
      然深信不疑，蓋黃火峰既願意以土地借款一千九百萬元償還被上訴人，豈可能
      不同意設定抵押權予被上訴人以為擔保，被上訴人遂相信李瑞祥所述黃火峰願
      將土地設定抵押權予被上訴人直至借到款項償還被上訴人為止，且嗣後李瑞祥
      再將上訴人之印鑑證明、土地所有權狀、蓋有上訴人印鑑之空白土地抵押權設
      定申請書交予被上訴人時，被上訴人當然相信上訴人及黃火峰均同意將土地設
      定抵押權予被上訴人，是以被上訴人自始至終均不知道「李瑞祥持有上訴人所
      交付抵押權文件係作為借款之用，並非擔保李瑞祥所欠被上訴人之借款一千九
      百萬元」，此時依民法第一百六十九條之規定，上訴人自仍應負授權人之責任
      ，則其請求被上訴人塗銷抵押權自屬無據。
  (四)、按民事訴訟法第三百五十五條規定「文書，依其程式及意旨得認作公文書者，
      推定為真正」，其意義係指因提出私文書之人，需負舉證證明該文書為真正之
      義務，然如該文書係為公文書者，則於法律上推定該文書為真正，而承認其形
      式上為真正，而有形式上之證據力，因此，上訴人提出八十六年度偵字第二一
      二二號不起訴處分書，因該文書為公文書，因此在形式上推定其為真正，然就
      該不起訴處分書內所記載之內容「本件被告與告訴人已達成和解，被告甲○○
      願塗銷該地之抵押權設定」是否實質上為真正，自應審究卷內所有資料以查當
      時被上訴人究竟與黃火峰抑或上訴人達成和解？而和解之內容為何？然經原審
      法院調閱該案偵查卷宗僅於八十六年十二月二十六日筆錄中見黃火峰及被上訴
      人表示同意和解之記載，並未見雙方就和解內容之陳述，亦未見被上訴人表示
      其願無條件塗銷抵押權，由此顯見被上訴人與上訴人並未成立同意塗銷抵押權
      之和解契約。況且證人黃火峰於原審法院到庭證稱「所謂和解書係指偵查卷第
      七十七頁之呈報狀，兩造並無和解書」（見原審法院九十二年二月十日言詞辯
      論筆錄），然該呈報狀乃證人黃火峰所提出，且於該呈報狀中亦未見有被上訴
      人同意無條件塗銷抵押權之記載或資料，嗣後證人黃火峰於原審法院改稱該「
      呈報狀」係被上訴人偽造，雙方當時係口頭上達成和解，惟查，該呈報狀乃係
      證人黃火峰自己庭呈於檢察官，且記明於筆錄，豈可能係被上訴人偽造，由此
      顯見證人就此所為之證述乃為不實，則證人黃火峰嗣後所為「呈報狀係被上訴
      人偽造」，即陳述恐已涉及偽證罪，再者上訴人稱雙方有口頭上達成塗銷土地
      抵押權之約定，惟就此口頭約定之和解契約何時存在？是否存在？內容為何？
      當事人為何？上訴人均無法舉證以明其說，由此顯見被上訴人並未與上訴人達
      成塗銷抵押權之和解契約。如當時被上訴人與黃火峰達成願無條件塗銷抵押權
      之協議，則於被上訴人未依約履行時，為何證人李瑞祥嗣後於八十七年十二月
      十八日仍同意如其無法完成還款之承諾，被上訴人得拍賣系爭土地（見原審被
      證三），且證人黃火峰仍同意將其所有座落於大溪，所銷售之砂、塊石等利潤
      ，扣除李瑞祥先生所積欠之款項後，和甲○○先生五五均分（見被上證一）。
      且若被上訴人真有同意塗銷抵押權，則於被上訴人未塗銷抵押權之情形下，為
      何上訴人於當時均未加以起訴請求，卻遲至九十一年十月該抵押物遭拍賣後方
      提出訴訟，上訴人之行為顯與常情不合，由此更可見被上訴人並未與黃火峰或
      上訴人達成塗銷抵押權之和解契約。
  (五)、證人李瑞祥雖於鈞院證述其所積欠被上訴人之債務已全數清償，惟被上訴人否
      認其所證述屬實，且經  鈞院及被上訴人要求證人提出全數清償之證明時，證
      人卻無法提出，由此顯見證人李瑞祥所為全數清償之證述乃為不實，則本件被
      上訴人既係合法取得系爭三筆土地設定抵押權之權利，且該抵押權所擔保之一
      千九百萬元債務，上訴人及債務人並未全數清償完畢，此時上訴人自無權訴請
      塗銷抵押權。
三、證據：援用原審提出之證據。
丙、本院依職權調閱台灣台東地方法院檢察署八十六年度偵字第二一二二號詐欺一案
    全卷，及函成功地政事務所調取系爭土地設定抵押權登記資料，並依職權訊問證
    人李瑞祥。
      理  由
一、本件上訴人於原審主張李瑞祥無權處分其所有之系爭土地，為被上訴人設定一千
    九百萬元之抵押權，被上訴人係無法律上之原因而受利益，致伊受有損害，因而
    於本審主張依不當得利之請求權訴請判令被上訴人塗銷抵押權設定登記，其請求
    之基礎事實同一（民事訴訟法第二百五十五條第一項第二款規定），上訴人之訴
    雖有追加，但依民事訴訟法第四百四十六條第一項但書之規定，不需被上訴人之
    同意，被上訴人表示不同意追加，自有誤會，合先明。
二、上訴人於原審起訴主張：八十四年十二月間，伊經由案外人李瑞祥之介紹，出售
    坐落於台東縣成功鎮○○段芝田小段一之一七、一之七Ｏ、一之一三三地號（現
    改為地號一七二、一七三、一七五）三筆土地，李瑞祥謂可先向金融貸款高額度
    以後，較容易出售。故將印鑑證明、印鑑章、土地所有權狀交予伊，以向金融機
    構辦理貸款事宜，然嗣後李瑞祥竟規避不知去向。於八十五年一月間，因向台東
    地政事務所申請上揭三筆土地之謄本，始發覺於八十五年一月十一日由第三人以
    伊名義設定抵押權予被上訴人。後於八十六年初，經伊向台灣台東地方法院檢察
    署提起告訴，被上訴人始於偵查庭中承諾同意塗銷上開三筆土地之抵押權設定，
    伊並因此而撤回告訴。詎伊撤回告訴後，被上訴人竟未依在偵查庭中所訂立之和
    解契約塗銷設定。綜上，被上訴人擅自設定抵押權，自始未經伊同意，顯係無權
    處分，爰依和解契約及民法第一百十八條第一項之法律關係請求被上訴人應負回
    復回狀，嗣於本審追加以不當得利之法律關係，訴請判決如聲明；被上訴人則以
    ：系爭抵押權設定緣由係因李瑞祥積欠伊一千九百萬元，屢經催討均未清償，迄
    至八十五年一月初，李瑞祥才表示願提供上訴人名下之三筆土地設定抵押權予伊
    以為擔保，伊乃係合法取得系爭抵押權之設定。再者上訴人自承於八十四年十二
    月間將印鑑證明、印鑑章、土地所有權狀交予李瑞祥，顯係以自己之行為表示以
    代理權授與李瑞祥，依民法第一百六十九條前段規定，上訴人亦應對伊負授權人
    之責任。另上訴人雖表明係依和解契約提起本件訴訟，並稱八十六年度偵字第二
    一二二號卷內有和解書可證，然並未發現有該和解書，嗣又改稱係口頭約定，然
    其陳述內容實有違常情，蓋債務人李瑞祥確有積欠伊本金一千九百萬元之債務，
    此為上訴人所自認，則於伊受債務人或其他第三人清償前，自不可能拋棄此擔保
    物權，況且如伊真於八十六年間同意塗銷抵押權，為何雙方未簽定協議書，且為
    何上訴人於嗣後未對伊提出塗銷抵押權之訴訟，卻遲至今日方才提出訴訟，由此
    可知，伊並未同意於未獲清償前即先行塗銷係爭抵押權，又上訴人於上訴後追加
    以不當得利之法律關係請求，伊不同意追加等語資為抗辯。
三、兩造對於系爭土地均為上訴人所有，並將上訴人之印鑑證明、印鑑章及系爭土地
    之所有權狀交予訴外人李瑞祥等事實，並不爭執，自堪信上訴人上述主張為真實
    。茲所應審究者，厥在於訴外人李瑞祥是否無權代理上訴人向被上訴人設定抵押
    權？上訴人就李瑞祥之行為，是否應對被上訴人負表見代理之授權人責任？兩造
    間有無和解契約？被上訴人之抵押權設定登記是否為不當得利，爰分述如左：
  (一)、按「無權處分」係指無權利人，以自己名義，就權利標的物所為之處分行為，
      倘無權利人以權利人名義為處分者，該行為即係「無權代理」，民法第一百一
      十八條、第一百七十條參照。查訴外人李瑞祥取得上訴人之印鑑及土地所有權
      狀後，未將該三筆土地賣出，反而指示其司機陳勝博通知代書廖添榮設定抵押
      權予被上訴人甲○○一節，已據證人廖添榮於偵訊時供述明確，其供稱：「（
      檢察官問：是否你辦理設定？）答：是，李瑞祥因運用礦權到處向人借錢，後
      來沒錢還，資料及手續都是李瑞祥先生交給我的。」、「（檢察官問：陳勝博
      拿申請書時如何說？）他說先設定給甲○○，等過完年借到錢才去塗銷。」等
      語（見八十六年度偵字第二一二二號偵查卷第二十頁、七十五頁），又參以上
      開三筆土地抵押權設定契約書係載，上訴人（土地所有權人）設定抵押權予被
      上訴人，並非被上訴人或李瑞祥以自己名義設定予他人（見原審卷第三十頁）
      ，上訴人亦自認李瑞祥稱以系爭土地先向伊貸款之事實，則本件並非無權處分
      至明，然李瑞祥未經上訴人授權代理，即以上訴人之名義將土地設定抵押權予
      被上訴人，自係無權代理。是上訴人主張訴外人李瑞祥為無權處分被上訴人應
      負回復原狀之責云云，即不足採信。證人李瑞祥雖於本院證稱其登記抵押權之
      印章係遭被上訴人盜刻一節，既與其上述之供詞互相矛盾，自不足據為有利上
      訴人之認定。
  (二)、按由自己之行為表示以代理權授與他人，或知他人表示為其代理人而不為反對
      之表示者，對於第三人應負授權人之責任，但第三人明知其無代理權或可得而
      知者，不在此限，民法第一百六十九條定有明文。查訴外人李瑞祥將上訴人之
      土地設定抵押權係屬無權代理已如前述，又上訴人自承將印鑑章、印鑑證明、
      土地所有權狀交予黃火烽轉交訴外人李瑞祥（參見同上偵查卷八十六年十月二
      十一日偵訊筆錄、原審九十二年二月十四日言詞辯論筆錄第五頁第二行），上
      訴人既將上開重要文件交予訴外人李瑞祥，顯係由自己之行為表示以代理權授
      與他人，又查，訴外人李瑞祥因積欠被上訴人一千九百萬元無法清償，故表明
      第三人願提供係爭土地，設定抵押權予被上訴人等情，亦有訴外人李瑞祥具名
      之和解書在卷可佐，因此，被上訴人因李瑞祥出示上訴人印鑑、土地所有權狀
      及蓋有上訴人印鑑之空白土地抵押權設定申請書等資料，而相信上訴人願為李
      瑞祥債務供擔保，自屬善意無過失之人，揆諸前揭法條說明，上訴人自應負授
      權人之責任。是其請求被上訴人塗銷抵押權云云，自不足採信。
  (三)、上訴人另主張被上訴人於偵查庭中和解，並以不起訴書為證，故依該和解契約
      主張被上訴人負有塗銷抵押權之義務等語，惟被上訴人否認曾定有塗銷抵押權
      之和解契約。經查：上開八十六年偵字第二一二二號詐欺案件，其八十六年十
      二月二十六日筆錄，檢察官詢問告訴人黃火烽是否願意和解，黃火烽係答：「
      李瑞祥傳達錯誤，我願意和解。」，而被告甲○○則答：「同意和解。」，因
      此，被告並無允諾同意塗銷抵押權甚明，又筆錄中雖亦記載黃火烽庭呈和解書
      ，然證人黃火烽到庭證稱：所謂「和解書」係指偵查卷第七十七頁之「呈報狀
      」，兩造並無和解書等語（見原審九十二年二月十日言詞辯論筆錄），而該「
      呈報狀」係載：「本件純肇因於中間人傳達錯誤訊息，而衍生不必要之誤會，
      今誤會已冰釋，告訴人已不願再追究，叨擾鈞席，非常抱歉。請為偵結，並處
      分被告不起訴，實感德便。」（上開偵查卷第七十七頁反面參照），則告訴人
      係因李瑞祥傳達錯誤而撤回告訴，並非被告同意塗銷抵押權亦明，雖證人黃火
      烽於原審改稱該「呈報狀」係被上訴人偽造云云，然該呈報狀既為黃火烽自己
      庭呈於檢察官，且記明於筆錄，五年後竟稱係遭人偽造，顯屬無稽，另八十六
      年度偵字第二一二二號不起訴書處分書雖記載：被上訴人與告訴人已達成和解
      ，被上訴人甲○○願塗銷該地之抵押權設定，並獲告訴人諒解，不再追究，撤
      回告訴云云，然與上開卷附筆錄、呈報狀不符，因此，尚難以此不起訴處分書
      即遽認被上訴人定有同意塗銷抵押權之和解契約。雖上訴人改稱當時係以口頭
      約定，惟上訴人就此「口頭」和解契約是否存在？內容為何？上訴人是否亦為
      契約當事人等，均無法舉證以實其說，亦不足採信。
  (四)、上訴人既應負表見代理之責任，被上訴人就上訴人所有之系爭土地之抵押權設
      定登記，自非無法律上之原因而受有利益，致上訴人受有損害，即無不當得之
      可言。上訴人主張被上訴人不當得利，訴請返還利益，亦無從准許。
四、綜上所述，上訴人主張依無權處分、無權代理不當得利、及和解契約之法律關係
    ，請求被上訴人塗銷系爭土地之抵押權登記，均無理由。原審因而為上訴人全部
    敗訴之判決，核無不當。上訴意旨仍執前詞，認被上訴人應塗銷抵押權登記云云
    指摘原判決不當，求為廢棄改判，為無理由，應予駁回。
五、兩造其餘主張及抗辯，並所調查之證據，均不影響於本件判決之結果，爰不一一
    論述，併此明。
據上論結：本件上訴為無理由，依民事訴訟法第四百四十九條第一項，第七十八條判
決如主文。
中      華      民      國    九十二    年     十二     月      四      日
                                  審判長法官  謝  志  揚
                                        法官  陳  淑  媛
                                        法官  莊  謙  崇
正本係照原本作成。
如不服本判決，應於判決送達後二十日內向本院提出上訴狀。未表明上訴理由者，應
於上訴後二十日內向本院提出上訴理由狀(須按他造人數提出繕本)。
上訴時應提出委任律師或具有律師資格之人之委任狀；委任有律師資格者，另應附具
律師及格證書及釋明委任人與受任人有民事訴訟法第四百六十六條之一第一項但書或
第二項（詳附註）所定關係之釋明文書影本。
                                  法院書記官  林  明  智
中      華      民      國    九十二    年     十二     月      四      日
附註：民事訴訟法第四百六十六條之一( 第一項、第二項 )：
對於第二審判決上訴，上訴人應委任律師為訴訟代理人。但上訴人或其法定代理人具
有律師資格者，不在此限。
上訴人之配偶、三親等內之血親、二親等內之姻親，或上訴人為法人、中央或地方機
關時，其所屬專任人員具有律師資格並經法院認為適當者，亦得為第三審訴訟代理人
。


司法院資訊處製作；財團法人民間司法改革基金會備份。
